臺灣高等法院民事裁定　　　　　　　　　96年度抗字第1615號
抗　告　人　桃園市農會
法定代理人　丁○○
抗　告　人　日盛國際商業銀行股份有限公司
法定代理人　丙○○
代　理　人　甲○○
相　對　人　乙○○
上列當事人間因訴訟救助事件，抗告人對於中華民國96年8月28
日台灣台北地方法院96年度救字第149號裁定，提起抗告，本院
裁定如下：
    主  文
抗告駁回。
抗告訴訟費用新台幣壹仟元由抗告人負擔。
    理  由
一、抗告意旨略以：
  (一)民事訴訟法第109條所謂「無資力」，係指窘於生活且缺
      乏經濟上信用。本件相對人聲請訴訟救助就其職業及實際
      收入為未見任何佐證，且其所提出之財產及所得資料係94
      年度之舊有資料，非95年度最新資料，故相對人就無資力
      部分之釋明未符民事訴訟法之規範，原審予以准許訴訟救
      助似有商榷之餘地。
  (二)抗告人依行政院金融監督管理委員會訂定之「銀行對疑似
      不法或顯屬異常交易之存款帳戶管理辦法」之規定及桃園
      縣警察局桃園分局來函，將相對人列為警示帳戶，並無裁
      量空間。縱相對人主張之人格、名譽、信用受損害，應負
      賠償責任者為桃園縣警察局桃園分局而非抗告人。況相對
      人之存款帳戶列為警示帳戶係因其涉嫌犯罪行為，現亦由
      桃園地方法院檢察署偵查中，故該帳戶為刑事訴訟程序之
      證據，自有保全之需要。相對人若認其並未觸犯刑法或涉
      及不當行為，應提出相關證明，以書面請求解除該帳戶之
      警示，相對人捨此不為，逕以訴訟請求賠償，其請求權基
      礎在法律上不能維持甚明。從而，就相對人起訴狀所述之
      請求權及內容，即知相對人之請求顯無勝訴之望。原審准
      其訴訟救助，亦有違民事訴訟法第107條第1項但書之規定
      。
二、按當事人無資力支出訴訟費用者，法院應依聲請，以裁定准
    予訴訟救助。但顯無勝訴之望者，不在此限。民事訴訟法第
    107條第1項定有明文。所謂「顯無勝訴之望」係指法院當事
    人主張之事實，無須調查辯論，即知其應受敗訴之裁判者，
    或其起訴或上訴為不合法之情形而言。若尚須經法院調查辯
    論後，始能知悉其勝負之結果者，不得謂為顯無勝訴之望（
    最高法院87年台抗字第660號、76年台抗字第473號裁判要旨
    參照）。
三、經查：
  (一)本件相對人主張：其與抗告人等間請求損害賠償事件，非
      顯無勝訴之望，惟其無資力支付訴訟費用，為此聲請訴訟
      救助等語，已據提出財政部台灣省北區國稅局93年度綜合
      所得稅各類所得資料清單、財產歸屬資料清單以為其無資
      力之釋明。而相對人起訴向抗告人等請求給付新台幣（下
      同）5億元，核其一審起訴裁判費為3,972,000元，則原法
      院審酌相對人提出之上開證據，復參考依職權調閱之相對
      人93年度至95年度稅務電子閘門財產所得明細表，查無相
      對人之財產資料，而認相對人無資力支出訴訟費用，尚非
      無據。
  (二)又本件相對人請求抗告人等損害賠償事件，而依其主張之
      事實，尚須經法院調查辯論後，始能知悉其勝負之結果，
      難謂顯無勝訴之望。是相對人聲請訴訟救助，原法院予以
      准許，核與民事訴訟法第107條第1項之規定，尚無不合。
      抗告意旨以相對人非無資力且其訴顯無勝訴之望云云，指
      摘原裁定不當，難認有理，其抗告應予駁回。
四、據上論結，本件抗告為無理由，爰裁定如主文。
中　　華　　民　　國　　96　　年　　10　　月　　15　　日
                    民事第十四庭
                        審判長法　官 張  蘭
　　　　　　　　　　  　　　　法　官 黃麟倫
　　　　　　　　　　　  　　　法　官 鄭純惠
正本係照原本作成。
本裁定除以適用法規顯有錯誤為理由，並經本院許可外，不得再
抗告。如提起再抗告，應於收受後10日內委任律師為訴訟代理人
向本院提出再抗告狀。並繳納再抗告費新台幣１千元。
中　　華　　民　　國　　96　　年　　10　　月　　16　　日
　　　　　　　　　　　　　　　書記官 劉麗芬
